最高法院刑事判決　　　　　　　　　　　　　　　　九十一年度台上字第四五六號
　　上　訴　人　甲○○
右上訴人因違反毒品危害防制條例案件，經台灣高等法院中華民國八十八年十月二十
六日第二審判決（八十八年度上訴字第三三七四號，起訴案號：台灣板橋地方法院檢
察署八十七年度偵字第一八○七一號），提起上訴，本院判決如左：
    主  文
原判決關於甲○○部分撤銷，發回台灣高等法院。
    理  由
本件原判決認定上訴人甲○○明知安非他命為毒品危害防制條例第二條第二項第二款
之第二級毒品，不得非法持有及販賣，竟基於意圖營利之販賣安非他命概括犯意，自
民國八十七年七月初某日起至同年八月十一日止，向高志明販入安非他命後，於蔡仁
智（施用毒品安非他命部分由檢察官另案偵結）用0000000000號行動電話
與其聯絡後，以約零點零五公克價值新台幣（下同）五千元之價格，在台北縣新莊市
○○街七十巷五弄三號四樓住處，連續出賣安非他命五次予蔡仁智，每次約二千至五
千元，每次以二千元計算，合計所得一萬元，並從中賺取差價牟利。嗣於八十七年八
月十八日二十一時四十分許，在台北縣新莊市○○街七十巷五弄三號四樓上訴人住處
，為警查獲上情，並扣得上訴人向高志明買入之安非他命一包（毛重一點六公克、驗
餘淨重一點一七公克）、預備供分裝安非他命販賣用包裝袋九十個，及吸食安非他命
用過濾器一個、吸食所餘安非他命殘渣袋二個等情，因而撤銷第一審此部分科刑判決
，改判仍論處上訴人連續販賣第二級毒品罪刑，固非無見。
惟查(一)、共同被告不利於己之陳述，雖得採為其他共同被告犯罪之證據，惟此項不利
之陳述，須無瑕疵可指，且就其他方面調查，又與事實相符者，始得採為其他共同被
告犯罪事實之認定。若不為調查，而專憑此項供述，即為其他共同被告犯罪事實之認
定，顯與刑事訴訟法第一百五十六條第二項之規定有違。況施用毒品者，供出毒品來
源因而破獲者，得減輕其刑，毒品危害防制條例第十七條定有明文。則施用毒品之人
，如供出毒品之來源因而破獲者，既得邀減輕其刑之寬典，為擔保其所為不利於其他
共同被告陳述之真實性，尤應有足以令人確信其陳述為真實之補強證據，始能據以為
論罪之依據。本件原判決依憑共同被告即吸用安非他命之蔡仁智供述向上訴人購買安
非他命吸用，而認定上訴人有前揭犯行。卷查共同被告蔡仁智於警局固供稱：「（你
吸食安非他命如何得來？價量為何？）向甲○○購得，約零點零五公克二千元。（你
從何時開始向甲○○購買安非他命？如何聯絡？）自八十七年七月初起，最後一次是
八十七年八月十一日，我每次都先打0000000000電話聯絡，再到右述地點
（指新莊市○○街七十巷五弄三號四樓）拿安非他命並付錢。（你共向甲○○購買幾
次安非他命？價格為何？）約五、六次，每次二千元至五千元不等等語（見偵查卷第
二五頁背面警局筆錄）。然蔡仁智於第一審法院改稱安非他命是與甲○○一起合買，
有時我出二、三千元到五千元，都是平分（見第一審卷第一二六頁）。共同被告蔡仁
智之供述前後不符，已有瑕疵。而上訴人於警局之初即否認有販賣安非他命予蔡仁智
，供稱「每次蔡仁智將安非他命吸食完畢後都會先以電話聯絡，叫我先向高志明買回
安非他命後，他再到我家吸食，並給我二千至五千元不等後拿走相等價值的安非他命
，次數大約五、六次；蔡仁智每週到我家吸食安非他命一、二次」（見偵查卷第二十
三頁）。共同被告蔡仁智亦稱其與上訴人是軍中服役時認識的朋友（見同上卷第二十
六頁背面）。此外，警局於八十七年八月十八日二十一時四十分許，在台北縣新莊市
○○街七十巷五弄三號四樓上訴人住處，查獲上訴人時，共同被告蔡仁智亦在場，警
局並扣得吸食安非他命用過濾器一個、吸食所餘安非他命殘渣袋二個。共同被告蔡仁
智是否因與上訴人為朋友關係，二人合資購買一起吸食？共同被告蔡仁智於警局之指
述並非無疑，原審對於共同被告蔡仁智之供述仍有合理懷疑未澄清前，遽採為上訴人
犯罪之證據，尚嫌速斷。(二)、上訴人於警局之初已否認非法販賣安非他命，並稱扣案
之包裝袋九十個係因有時向高志明買安非他命後塑膠袋會破裂，用來預備更換用，並
未承認係用來預備分裝安非他命用（見偵查卷第二十三頁背面）。原判決記載上訴人
於警局已承認上揭九十個分裝袋係預備分裝安非他命販賣之用（見原判決第八頁），
與卷內筆錄不符，亦有採證違法。(三)、查獲之毒品，不問屬於犯人與否均沒收銷燬之
，毒品危害防制條例第十八條第一項前段定有明文。原判決認扣案之安非他命一小包
（驗餘淨重壹點壹柒公克）係上訴人販賣第二級毒品所查獲之毒品，於主文應諭知沒
收銷燬，乃原判決僅諭知沒收，漏未為銷燬之記載，亦有未合。以上或係上訴意旨所
指摘，或為本院得依職權調查之事項，應認原判決關於上訴人部分有撤銷發回更審之
原因。
據上論結，應依刑事訴訟法第三百九十七條、第四百零一條，判決如主文。
中      華      民      國    九十一    年      一      月    二十四    日
                              最高法院刑事第三庭
                                  審判長法官  陳  錫  奎
                                        法官  洪  清  江
                                        法官  李  伯  道
                                        法官  呂  丹  玉
                                        法官  洪  佳  濱
      右正本證明與原本無異
                                              書  記  官
中      華      民      國    九十一    年      一      月     三十     日
